【裁判字號】    88,重上,65
【裁判日期】    900710
【裁判案由】    確認存款債權存在
【裁判全文】
臺灣高等法院臺中分院民事判決      八十八年度重上字第六五號
    上  訴  人    台中商業銀行股份有限公司
    法定代理人    蔡裕芳
    被  上訴人    乙○○
                  丙○○
                  甲○○
                  陳郁岑
右當事人間請求確認存款債權存在事件，上訴人對於中華民國八十八年二月四日臺灣
台中地方法院第一審判決（八十七年度重訴字第三○四號），提起上訴，本院判決如
左：
      主      文
原判決關於確認被上訴人對上訴人有寄託債權存在部分及訴訟費用之裁判廢棄。
右廢棄部分，被上訴人在第一審之訴駁回。
其餘上訴駁回（原判決所命上訴人給付被上訴人丙○○、甲○○之金額分別減縮為新
臺幣肆佰壹拾萬伍仟肆佰肆拾柒元，及自民國八十七年一月十八日起至清償日止按
上訴人活期儲蓄存款利率計算之利息，與新臺幣佰柒拾萬玖仟柒佰柒拾肆元，及
自民國八十六年十二月二十五日起至清償日止按上訴人活期儲蓄存款利率計算之利息
）。
第一、二審訴訟費用除減縮部分外由上訴人負擔。
      事      實
甲、上訴人方面：
一、聲明：求為判決：
  (一)原判決廢棄。
  (二)右廢棄部分，被上訴人第一審之訴駁回。
  (三)前項聲明如受不利判決，願供擔保請准予免假執行。
  (四)第一、二審訴訟費用由被上訴人負擔。
二、陳述：除與原判決記載相同部分予以引用外，補稱
  (一)系爭存款債權，兩造無寄託意思之合致：
  1.本件被上訴人於上訴人儲蓄部開立乙種活期存款戶，與上訴人之間固然發生概括
    之寄託意思合致而有消費寄託關係。但此所謂「概括之寄託意思合致」，應僅限
    於寄託人基於寄託意思而自行或指示第三人移轉寄託物及金錢與受寄人。倘若寄
    託人並無寄託意思而係因偶發事件或他人之犯罪（例如銀行帳務處理錯誤而將存
    款末尾多記載一個"O"致使存款金額由二萬增至二十萬、轉帳時帳號輸入錯誤、
    洗錢等）而將金錢存入寄託人帳戶，因並無寄託意思，當然不屬於寄託物，從而
    受寄人自無返還該非屬寄託物之金錢與寄託人。而系爭款項係周宗瀚基於執行日
    盛證券公司台中分公司（下稱日盛證券公司）營業員業務之際而盜賣客戶股票，
    將盜賣所得款項存入被上訴人上開活期存款帳戶，並非被上訴人自行或指示周宗
    瀚存入，則系爭款項既非基於被上訴人之寄託意思存入，即非被上訴人所有之寄
    託物，（蓋系爭款項之寄託因欠缺意思表示而不成立生效），而係證人周宗瀚犯
    罪所得之物，被上訴人起訴請求上訴人給付如附表一、二、三所示之各筆款項（
    下稱系爭款項），實無理由甚明。
  2.況從法益之平衡考量而言，如將活期存款戶之概括寄託意思合致，擴及解釋包括
    他人為違法行為之結果，則不啻變相鼓勵違法（例如洗錢漂白），與法律規範之
    目的相違背。據上所述，既不應亦不可解為係寄託人概括之寄託意思及授權日盛
    證券公司交付寄託物之意思表示合致，則系爭款項即非屬被上訴人所有，被上訴
    人起訴請求上訴人給付系爭款項，自非有據。
  (二)系爭存款，係為贓物，標的不合法，寄託契約不生效力：
  1.贓物者，係指他人因侵害財產權犯罪所得之物，被害人得請求返還或回復損害者
    而言。系爭款項依上所述，係周宗瀚盜賣被上訴人股票所得之物，則系爭款項即
    屬贓物，灼然明顯。
  2.「犯罪所得之物」與「犯罪者所得之物」觀念不同：按贓物者，係指因侵害財產
    權犯罪所產生之財物而言。而且該財物係在財產犯罪後即具贓物的性質，不限於
    犯罪者所得，此從刑法第三百四十九條贓物罪，實務見解通認早在第三人收受之
    前，贓物性質即已具備，故僅就第三人收受時是否明知為贓物，而決定是否該當
    贓物罪責。故所謂贓物，應係指財產權犯罪所「產生」之物為是，與是否為犯罪
    者所得無干，否則如何成立收受贓物罪？是被上訴人所辯：盜賣股票所得之價款
    ，既已存入被上訴人帳戶，為被上訴人所有，非周宗瀚持有，自非贓物云云，並
    非有據。
  3.按法律行為須具備一定的要件始能成立並發生效力，稱為一般要件，又可區分為
    一般成立要件及一般生效要件。一般成立要件為當事人、標的及意思表示。一般
    生效要件則為當事人須有權利能力即行為能力；標的須合法、妥當、可能、確定
    ；意思表示須健全並趨於一致（單獨行為除外）。又寄託人雖不必為寄託物之所
    有人，然須自己得正當持有其物，如受寄人為善意（不知寄託物為贓物），則就
    其法律行為有錯誤，如將物返還於盜，則侵害失主之所有權，構成侵權行為，故
    其寄託為無效。故本件系爭款項既為贓物，則寄託契約之標的為不合法，契約之
    生效要件有欠缺，寄託契約即無從生效。
  (三)被上訴人既不承認周宗瀚之盜賣股票之行為，則盜賣所得金錢即非被上訴人之所
    有：按無權代理者，指無權代理人以代理人之名義而為法律行為。其情形有四：
    1.未經授與代理權。2.授權行為無效或被撤銷。3.逾越代理權之範圍。4.代理權
    消滅。無權代理非經本人承認，不生效力，本人不承認時，由無權代理人負損害
    賠償責任。查周宗瀚乃係被上訴人授與種類代理權之人，為被上訴人買賣股票，
    並依法將買賣股票之效力歸屬於本人，然周宗瀚卻利用被上訴人對其之信任，逾
    越代理權之範圍而盜賣被上訴人之股票，盜賣股票之效力並不歸屬於本人，是本
    人即無從取得盜賣後之價金，則周宗瀚僅係利用被上訴人之活期存款帳戶及日盛
    證券公司與上訴人所簽立之劃撥交割合約，將該款項存入被上訴人之活期存款帳
    戶，作為其取得該款項之手段，該款項並非被上訴人所有之寄託物，被上訴人自
    無從請求上訴人給付該款項。
  (四)寄託關係與洗錢防制法第十二條第一項規定無涉：
    洗錢防制法第十二條第一項固規定，犯有洗錢防制法之罪者，行為人因犯罪所得
    之財物或財產上利益，如屬被害人或第三人所有時，應發還被害人或第三人，其
    餘均沒收之。惟此項規定應發還予被害人或第三人之財物或財產上利益，非常明
    顯的係一特別法上之公法請求權，請求發還之對象應係扣押之檢察署或法院，與
    本案並不相涉。至於被害人與行為人之間，或可依據所有物的返還請求權或不當
    得利等關係，予以請求，但絕無可能係依據被害人與行為人或第三人間之契約關
    係。故本件被上訴人依據兩造間之寄託契約請求上訴人給付系爭款項之情形，即
    無理由。
  (五)被上訴人有違反保管存摺、密碼之義務之過失侵權行為及債務不履行，致上訴人
    受有損害，上訴人亦得主張抵銷之：
  1.被上訴人未妥善保管存摺、取款密碼，有不法行為的構成：最高法院八十二年度
    台上字第二七○七號裁判要旨：「被上訴人不得將密碼洩露於第三人知悉而洩露
    ，是為違反不作為義務；知第三人將自己密碼公開洩露而未予變更，以防止損害
    之發生，是又為違反作為義務，如有過失，則其過失行為與黃淑玲之故意行為相
    結合而侵害上訴人之權利，即不能謂不法。」又依最高法院七十八年度台上字第
    七○三號裁判理由：『本件上訴人彰銀西門分行對客戶設置「暗碼」，客戶提款
    必須記載原先登記之「暗碼」，經核對無誤後，始能提款，原為加強保障存款客
    戶之安全；非謂客戶設置「暗碼」後，其存摺及鑑章即可隨意放置，不虞他人拿
    取以冒領存款。是客戶設置「暗碼」後，必須「暗碼」、「存摺」、與「印鑑章
    」三者具備始可領取存款。．．．但被上訴人保管本件之存摺及印鑑章，遭其住
    宿客人陳慧珍竊取，俾其得以冒領存款；事先是否已盡善良管理人之注意，非無
    疑問』查被上訴人於上訴人所設之帳戶為通儲帳戶，存摺上留有開戶原始印鑑之
    印文，俾便被上訴人於各分行存提款項。被上訴人竟將該等有開戶原始印鑑之印
    文存摺交由周宗瀚代辦匯款業務，甚依周宗瀚於本院民事庭八十九年度重訴字第
    三二號所述：「我是利用客戶存摺放在我那裡保管，再利用此機會盜刻印章領款
    」，可認存摺可能平日即由周宗瀚保管，否則周宗瀚怎知被上訴人的存摺放置於
    櫃檯的籃子中，而加以提取？又被上訴人隨便以股票代號即台中精機股份有限公
    司（下稱台中精機公司）之代碼「1508」為取款密碼，致身為證券公司之營業員
    周宗瀚有機可乘，在盜賣被上訴人股票後，進而取得被上訴人之銀行存摺，知悉
    提款密碼後，再依存摺上所留之開戶原始印鑑之印文偽刻以肉眼幾不能辨明的印
    鑑章前來提取如系爭金額之款項。顯見被上訴人已構成疏於保管存摺及提款密碼
    之不法行為。
  2.未盡保管存摺之不法行為，與上訴人銀行損害之發生有相當因果關係之存在：
    「存款人須憑定期存單，始得向銀錢業者領回存款。如被上訴人盧慶塘，未將其
    保管之五張定期存單交付詐欺集團呂晉旭等，致遭調包，即使該詐欺集團偽刻存
    款人之印鑑，亦無從冒領各該存款。是盧慶塘將定期存單交付詐欺集團，致遭調
    包，與林錦煌勾結詐欺集團提供被上訴人存款之印鑑卡，應為上訴人損害發生之
    共同原因，難謂與上訴人所生損害之間無相當因果關係。」 (參照最高法院七十
    九年度台上字第二一七七號裁判理由）。又侵權行為之「相當因果關係」，係指
    「無此行為，雖必不生此損害；有此行為，通常即足生此種損害者，是為有因果
    關係。無此行為，必不生此種損害；有此行為，通常亦不生此種損害，即無因果
    關係。」而以現行電腦科技的進步，偽刻一用肉眼不能辨識、以假亂真的印章並
    非難事。故存戶明知其存摺上有原始開戶印鑑之印文，竟暴露其存摺及取款密碼
    於外，依一般社會通念，顯可預見通常會有第三人取得真正存摺及密碼後，再利
    用存摺上的留存印鑑之印文，偽刻一肉眼無法辨別之印鑑章，持向銀行盜領存款
    情事之發生。且依現今最高法院實務上之見解，該第三人非債權之準占有人，銀
    行對之給付，不生清償之效力，必受有損害。是依前揭之裁判及說明，存戶之未
    妥善保管存摺及密碼與第三人的行為結合，皆為銀行損害發生的共同原因，自有
    相當因果關係存在。準此，被上訴人明知其存摺上有印鑑印文的留存，而隨意將
    存摺、密碼暴露於第三人易取得之情景，致周宗瀚得以持真存摺、真密碼及依存
    摺上所留之印文偽造一無法用肉眼分辨真假之印鑑至上訴人銀行取款如系爭金額
    ，其行為與周宗瀚之故意行為結合，皆為上訴人銀行損害發生之共同原因，且均
    有相當因果關係存在，被上訴人自難辭侵權行為損害賠償之責。
  3.再者，被上訴人未妥善保管存摺、密碼之不法行為，另對上訴人構成債務不履行
    之損害賠償：按在債之關係上，除主給付義務、從給付義務外，尚有所謂之「附
    隨義務」，此義務之發生，係以誠實信用原則為依據，其種類甚多，就其功能言
    ，可分為二類：1.促進實現主給付義務，使債權人之給付利益獲得最大可能之滿
    足（輔助功能）。2.維護他方當事人人身或財產上利益。至於「附隨義務」中之
    保護義務，論其性質，實與侵權行為法上之交易安全義務，並無不同，與給付義
    務較為疏遠，惟債之關係係屬一種法律上之特別結合關係，依誠實信用原則，一
    方面當事人應自善盡交易上之必要注意，以保護相對人之利益。例如：醫療機構
    及其人員應保守因業務知悉或持有病人之秘密，係屬附隨義務；又醫生應注意於
    完成手術後清除病人體內之紗布，以維護其身體健康（附隨義務，保護義務），
    醫生違反上開附隨義務時，均應依不完全給付之規定，負損害賠償責任，並得與
    侵權責任發生競合關係。查本事件之存摺、原留印鑑依兩造間消費寄託契約第二
    條規定「本存款應憑存戶存摺與存入憑條加蓋原留印鑑或依約定方式存、取款；
    若遇存摺、原留印鑑遺失、被竊、被搶或其他情事脫離占有時，應即依本行規定
    辦理掛失手續。如存摺、印鑑係真正，本行因不知情而付款者，視同對存戶為給
    付生清償效力。」是若存摺、原留印鑑遺失、被竊、被搶或其他情事脫離占有時
    ，應即辦理掛失手續，係屬當事人間約定之從給付義務。至於對「存摺」、「原
    留印鑑」、「密碼」之妥善保管，當事人間雖未明確約定，然為顧及金融秩序之
    交易安全，本著誠實信用原則，亦應盡善良管理人注意義務。也唯有如此，方能
    促進實現主給付義務，使當事人間之給付利益獲得最大可能之滿足（輔助功能）
    ；同時維護他方當事人人身或財產上利益。而此等本於誠實信用原則之妥善保管
    義務，即屬「附隨義務」。是被上訴人未盡保管存摺、密碼之責，為一附隨義務
    的違反，並有害及交易安全且致上訴人受有損害，是被上訴人自應負不完全給付
    之損害賠償之責。
  4.綜上，上訴人因被上訴人之「侵權行為」及「債務不履行」致生有損害。而上訴
    人之損害賠償請求權與被上訴人之寄託物返還請求權，兩者給付種類相同，且均
    屆清償期，是依民法第三百三十四條，自得主張抵銷。上訴人以本書狀之送達，
    為抵銷之意思表示。
乙、被上訴人方面：
一、聲明：求為判決上訴駁回，第二審訴訟費用由上訴人負擔。
二、陳述：除與原判決記載相同部分予以引用外，補稱：
  (一)本件被上訴人丙○○及甲○○部分，因第三人周宗瀚已清償部分，爰減縮訴之聲
    明為：被上訴人丙○○部分：減為請求上訴人返還新台幣（下同）四百十三萬五
    千四百四十七元及自民國（下同）八十七年一月十八日起至清償日止，按上訴人
    活期儲蓄存款利率計算之利息。被上訴人甲○○部分：減為請求上訴人返還三百
    七十三萬九千七百七十四元及自八十六年十二月二十五日起至清償日止，按上訴
    人活期儲蓄存款利率計算之利息。
  (二)系爭帳戶係被上訴人為在日盛證券公司買賣股票劃撥股票款項之用，為兩造所是
    認，即依上訴人與日盛證券公司所訂劃撥交割合約，被上訴人在日盛證券公司買
    賣股票時買進股票所應付之價款可由上開帳戶逕行撥付給該公司，而出賣股票所
    得價款，該公司可逕行撥入該帳戶，是兩造間係基於開立帳戶時之約定，凡被上
    訴人股票出售價款，由該公司轉入上開帳戶，成為被上訴人所有存款，此自應解
    為兩造間自始即有概括寄託意思表示之合致，本件依約存入被上訴人帳戶之系爭
    款項，自屬被上訴人之寄託物。況被上訴人已否認股票係第三人盜賣，縱認有之
    ，其出售係以被上訴人名義，股票亦屬被上訴人所有，在被上訴人未為反對情況
    下，難認出售所得價款非被上訴人所有，此與無權代理係以他人代理人名義為法
    律行為不同，故本件與無權代理無涉，上訴人就此所辯，應無理由。
  (三)系爭款項均為周宗瀚持用偽造之印章盜領，此有法務部調查局鑑驗通知書在卷可
    證，參照最高法院五十五年台上字第三○一八號判例「銀行接受無償存款，其與
    存戶間，乃屬金錢寄託關係，按寄託為金錢時，推定受寄人無返還原物之義務，
    僅須返還同一數額，又受寄人僅須返還同一數額者，寄託物之利益及危險，於該
    物交付時移轉於受寄人，為民法第六百零三條第一項及第二項所明定，本件存款
    倘確係被第三人所冒領，則受損害者乃上訴人銀行，被上訴人對於銀行仍非不得
    行使寄託物返還請求權，不能謂其權利已受損害，而認銀行及其職員應對被上訴
    人負損害賠償責任。」及同院五十七年台上字第二九六五號判例「金融機關與客
    戶間之乙種活期存款契約，具有消費寄託之性質，客戶得隨時請求返還寄託物，
    上訴人係金融機關，就客戶具領存款，究以何種方法判別印章之真偽，為其內部
    處理業務之問題，縱令金融機關之職員，以肉眼判別印章之真偽並無過失，然
    存款為第三人偽刻印章所冒領，上訴人僅得對該冒領人為損害賠償之請求，要不
    得以第三人冒領之事由，主張對於被上訴人已生清償之效力。」上開領取對被上
    訴人本不生清償效力，兩造間就系爭存款寄託債權仍屬存在，從而被上訴人自有
    權向上訴人請求返還，雖上訴人以系爭存款非被上訴人所有，認無上開判例適用
    ，但依前述，此款既屬被上訴人所有，自應有上開判例之適用，上訴人就此所辯
    ，亦無理由。
  (四)上訴人以系爭存款為第三人盜賣股票所得而屬贓物，認標的不合法，寄託契約不
    生效力，實有誤會。蓋贓物係財產犯罪者所得之財物，此觀最高法院二十三年非
    字第三十七號判例「刑法第三百七十六條之贓物，指因財產上之犯罪所取得之財
    物而言．．．」可明，故非犯罪者所持有，即非贓物。本件出售股票價款不僅如
    前所述，為被上訴人財產，且既已存入被上訴人帳戶，為被上訴人所有，即非周
    宗瀚所持有，自非贓物。苟依上訴人理論，則凡盜賣出售股票所得存入被盜賣者
    帳戶內亦屬盜賣者所有，盜賣者可予提領，反而助長盜賣之風，鼓勵違法，實非
    可取。就交易安全言，存入金融機關帳戶之款項，當屬該帳戶者所有，金融機關
    無權過問係何人存入及存入時有無寄託意思。坊間亦有為給付他人款項而逕自存
    入該他人帳戶者，例如退稅、發薪，均認存入後即屬存戶所有，縱有某人因存款
    條誤載而誤存入他人帳戶，銀行亦不可否認該款為該帳戶所有而拒絕該帳戶所有
    人領款，只生該誤存之人得向帳戶所有人請求不當得利問題而已，倘謂金融機關
    於存戶領款時得審核其存款來源，並可以此為由可拒絕存戶提領，不僅有害交易
    安全，且無異使金融機關人員由形式審查變為實質審查，勢必造成金融體系之紊
    亂，是上訴人所辯系爭存款乃他人違法行為之結果，又屬贓物，標的不合法，故
    寄託契約未成立且無效，其可拒絕返還，應無理由。況苟此理論可採，何以周宗
    瀚領款時，上訴人未予審查竟予准許，足見其自知無此實質審核責任，本件係因
    上訴人未能嚴守自己之相關規定，詳核存戶印章及存摺所致，故本件責任實在於
    上訴人，今竟以存款不合法，企圖免責，混淆法院判斷，有違背自己責任，應不
    足採。
  (五)按股票買賣及買賣價金之存撥為二項不同之行為，盜賣股票與盜領存款亦為不同
    二事，無論被上訴人股票有否遭人盜賣，該股票自始既係以被上訴人名義出售，
    售出價金由證券交易所匯給日盛證券公司再轉入被上訴人之上開帳戶，兩造就此
    並無爭執，則上述出售股票所得價款，當然仍應歸被上訴人所有，不得以被上訴
    人不承認有盜賣股票遽謂該售出價金，甚或依約撥入帳戶之款項非被上訴人所有
    ，甚至更認屬盜賣者所有。即以洗錢防制法為例，依該法第八條第一項規定「金
    融機構對疑似洗錢之交易，應確認客戶身分及留存交易紀錄憑證，得告知當事人
    ，並應向指定之機構申報」，可見金融機關如認存入之錢可疑，只能報請有關機
    關處理，無權扣留不發，故上訴人迭次主張系爭款項存入係不法取得財物，被上
    訴人無權領取，應無可採。更依同法第十二條第一項「犯本法之罪者，其因犯罪
    所得財物或財產上利益，除應發還被害人或第三人者外，不問屬於犯人與否，沒
    收之。如全部或一部不能沒收時，追徵其價額或以其財產抵償之」，可知縱有犯
    罪，所得財物及利益仍應發給權利人，益證被上訴人自始有權請求領款。
  (六)至上訴人主張從法益之平衡考量，如將活期存款戶之摡括寄託意思合致，擴及解
    釋包括他人違法結果，不啻變相鼓勵違法，與法律規範目的相背云云，亦屬誤會
    ，蓋本件不僅如上所述，出售股票價款為被上訴人所有，依約撥入，符合兩造約
    定，自有寄託契約之合意，而本件爭執實源於上訴人未依規定辦理領款，苟其依
    規定辦理，盜賣者未能領取款項即無本件爭執，苟依上訴人見解，該款非被上訴
    人所有，反認係盜賣者所有，始發生法益不平衡並變相鼓勵違法之結果。
  (七)依民法第一百八十四條第一項規定：因故意或過失，不法侵害他人之權利者，負
    損害賠償責任。故意以背於善良風俗之方法，加損害於他人者亦同。故侵權行為
    之成立，須１、有自己之加害行為２、行為不法３、侵害權利４、發生損害５、
    加害行為與損害有因果關係６、有故意或過失。經查本件係第三人持偽造之被上
    訴人印章蓋用於取款條向上訴人領款，因上訴人不查，未予仔細核對該取款條之
    印文與被上訴人留存在上訴人公司之印鑑章不符，即冒然准其提領，參照前開最
    高法院五十七年台上字第二九六五號判例，就此冒領對上訴人造成之損害，係第
    三人不法行為，並非被上訴人之不法行為，自不合上開侵權行為要件。縱第三人
    持有之存摺為真正，並知悉密碼，但此均非被上訴人交付及告知，被上訴人對上
    訴人何有不法行為可言？況依上訴人之活期儲蓄存款簡章五「存戶取款時，應填
    具取款憑條簽蓋原留印鑑，連同存摺，經核對無訛後方得照付。」茲既未蓋用印
    鑑章，上訴人不查仍予撥款，自有其咎，豈可認被上訴人對之有侵權行為？苟上
    訴人確能依上開簡章處理，即不致有第三人冒領，故不能僅因存摺真正及密碼無
    誤，即認第三人之領款係被上訴人對上訴人之侵權行為。至於簡章七「存戶對於
    存款之存摺或取款圖章，均請妥慎保管，如有遺失被竊盜事情，立即來行照本行
    掛失止付規定辦理，但在本行接受掛失止付書面申請以前，所支付之款本行概不
    負責。」，亦僅就存摺、印章如有失竊需向上訴人辦理掛失止付，並未約定如未
    掛失，上訴人即可任意付款，毋庸依上開規定審查取款條之印章是否與印鑑章相
    符。僅在第三人持有印章真正，存摺真正時，第三人屬善意之債權準占有人，其
    付款發生清償效力，不能遽認凡持有印章真正或存摺真正，所有付款均生清償效
    力，概不負責。且其上開付款概不負責約定，屬定型化契約，依民法第二百四十
    七條之一第一、三、四款及消費者保護法第十二條第一項，參照最高法院七十三
    年十月二日七十三年度第十一次民事庭會議，應認無效。況被上訴人之印章並未
    遺失或被竊，周宗瀚並未持真正印章領款，亦無概不負責之適用。
  (八)上訴人以被上訴人未妥善保管存摺及取款密碼即為不法行為，實有誤會。蓋一方
    面法律或兩造契約就此未規定此為被上訴人義務，被上訴人縱未保管妥當，亦非
    不法行為，自不成立侵權行為。至其所引用最高法院判決，不僅未成為判例，且
    係指將密碼洩露或存摺及印鑑章一併失竊，均與本件被上訴人並無洩露密碼，印
    鑑章亦未失竊，純為第三人偽刻所不同，自無適用可言。又關於保管存摺、密碼
    是否消費寄託之附隨義務，不僅無法律明文規定，兩造契約亦未約定，本件苟上
    訴人嚴加審核取款條之印章是否與印鑑章相符，即不致發生他人冒領，是被上訴
    人應無債務不履行可言。
  (九)且按領取存款時，付款人最重要在於核對取款條之印章是否與印鑑相符，此為眾
    所週知之事，與有無存摺無涉，此不僅由另案張月雀與上訴人訴訟一案中，其第
    一次領款即未憑存摺，有取款條一件、上訴人另案答辯狀及本院八十八年度重上
    字第四十六條判決書可稽，且依上訴人所提代碼說明亦有「無摺連動」取款，足
    見無存摺亦可以提領。故上訴人以被上訴人未保管存摺，認其有侵權行為，應有
    誤會。
  (十)另被上訴人並未委託周宗瀚保管存摺，周宗瀚已陳明在卷，苟有保管，何以尚需
    在藍子裡找存摺，事實上，在刑事判決亦認定係周宗瀚竊取存摺，故周宗瀚在本
    院八十九年度重訴字第三二號所述保管存摺應非事實。
      理      由
一、本件上訴人於訴訟進行中之八十八年五月十八日，法定代理人變更為蔡裕芳，有
    變更公司事項登記卡在卷可佐，並於八十八年七月十七日提出書狀向本院聲明承
    受訴訟，依民事訴訟法第一百七十五條、第一百七十六條之規定，其承受訴訟於
    法並無不合，合先明。
二、本件被上訴人起訴主張：渠等於上訴人儲蓄部開設活期儲蓄存款帳戶（帳號分別
    為：乙○○為○一六—二○—0000000、甲○○為○一六—二○—000
    0000、丙○○為○一六—二○—0000000，下稱系爭帳戶），以供在
    日盛證券公司買賣股票劃撥股票款項使用，詎第三人周宗瀚分別自八十六年六月
    六日起至八十七年一月七日止，持被上訴人之存摺及偽造之印章，冒領被上訴人
    於上開帳戶之存款，共計領取乙○○所有之存款一千一百八十七萬九千零九十四
    元、甲○○所有之存款五百四十三萬九千四百十七元、丙○○所有之存款八百九
    十一萬二千三百九十二元（盜領之次數、日期及金額詳如附表一、二、三所示）
    ，上訴人承辦人員既未發現印章係偽造而仍允由周宗瀚提領，要不得認已生清償
    之效力，被上訴人自得主張兩造間上開金額內之寄託債權仍屬存在，並依消費寄
    託之法律關係請求命上訴人返還上開金額及自上開各筆款項分別被盜領起至清償
    日止按上訴人活期儲蓄存款利率計算利息，惟周宗瀚已分別於八十六年十二月二
    十四日、八十七年一月十五日、八十七年一月十七日償還被上訴人丙○○一百八
    十萬零四百十一元、一百二十八萬零四百三十六元、一百八十二萬九千零七十六
    元，合計共已清償四百九十萬九千九百二十三元；又於八十六年十二月二十六日
    償還被上訴人甲○○一百八十萬元，因而就丙○○、甲○○之部分於本院審理時
    分別減縮訴之聲明為：請求確認上訴人與丙○○有四百十三萬五千四百四十七元
    之寄託債權，並命上訴人應返還丙○○四百十三萬五千四百四十七元及自八十七
    年一月十八日起至清償日止，按上訴人活期儲蓄存款利率計算之利息。確認上訴
    人與甲○○有三百七十三萬九千七百七十四元之寄託債權，並命上訴人應返還甲
    ○○三百七十三萬九千七百七十四元及自八十六年十二月二十五日起至清償日止
    ，按上訴人活期儲蓄存款利率計算之利息。
三、上訴人則以：被上訴人係臺中精機公司之人頭，供該公司開設帳戶買賣股票，故
    被上訴人於系爭帳戶內之金錢實非被上訴人所有。又消費寄託需有寄託之意思及
    寄託物之交付始生效力，本件係第三人周宗瀚盜賣被上訴人名義之臺中精機公司
    股票，將所得款項轉入系爭帳戶，並非基於被上訴人之寄託意思存入，即非被上
    訴人所有之寄託物，且周宗瀚無權代理被上訴人出賣股票，效力不及於被上訴人
    ，被上訴人自無從取得盜賣股票之價金；再系爭款項為周宗瀚犯罪所得之物，係
    為贓物，標的不合法，寄託契約根本不生效力，縱認被上訴人有上開金額之存款
    債權，惟其違反保管存摺及取款密碼之義務，對上訴人應負過失侵權行為及違反
    附隨義務之債務不履行損害賠償責任，上訴人自得主張抵銷，故被上訴人請求上
    訴人給付上開款項，洵屬無據等語，資為抗辯。
四、經查被上訴人主張伊於上訴人儲蓄部，開立系爭活期儲蓄存款帳戶，以供在日盛
    證券公司買賣股票劃撥股票款項使用，詎第三人周宗瀚持被上訴人之存摺及偽造
    之印章，並填具正確之取款密碼，分別自八十六年六月六日起至八十七年一月七
    日止，冒領被上訴人於上開帳戶之存款，共計領取乙○○所有之存款一千一百八
    十七萬九千零九十四元、甲○○所有之存款五百四十三萬九千四百十七元、丙○
    ○所有之存款八百九十一萬二千三百九十二元（盜領之次數、日期及金額詳如附
    表一、二、三所示），另周宗瀚已分別於八十六年十二月二十四日、八十七年一
    月十五日、八十七年一月十七日償還丙○○一百八十萬零四百十一元、一百二十
    八萬零四百三十六元、一百八十二萬九千零七十六元，合計共已清償四百九十萬
    九千九百二十三元；又於八十六年十二月二十六日償還甲○○一百八十萬元，乙
    ○○之帳戶應尚有一千一百八十七萬九千零九十四元及如附表一所示按上訴人活
    期儲蓄存款利率計算之利息，丙○○、甲○○之帳戶應尚有四百十三萬五千四百
    四十七元、三百七十三萬九千七百七十四元，及分別自八十七年一月十八日、八
    十六年十二月二十五日起算按上訴人活期儲蓄存款利率計算之利息等情，業據提
    出客戶資料卡、日盛證券公司對帳單、台中區中小企業銀行活期儲蓄存款取款憑
    條、活期儲蓄存款月交易明細為證，上訴人對上開事實，除於原審否認周宗瀚領
    款時有偽造被上訴人之印章外，餘均承認無訛，惟經原審法院將周宗瀚領取上開
    各筆款項所填具之取款憑條十五紙送請法務部調查局鑑定上開取款憑條上之印文
    與被上訴人之印章及原留存印鑑之印文是否相符，結果認為兩者並不相符，此有
    該局八十七年十二月三日八十七陸(二)號鑑定通知書在卷可稽（附原審卷第八五頁
    ），上訴人前開所辯自無可採。又周宗瀚偽造被上訴人之印章冒領被上訴人帳戶
    內之存款，係周宗瀚賣被上訴人名義之台中精機公司股票所得之款項，自動存
    入被上訴人於上訴人銀行所開設之活期儲蓄存款帳戶，復經周宗瀚證述屬實，周
    宗瀚賣被上訴人名義之台中精機公司股票，偽造被上訴人印章及取款憑條，冒
    領被上訴人上開帳戶內如附表一、二、三所示之金額，復經本院八十八年度上訴
    字第二六○二號認定屬實，以偽造文書罪判處有期徒刑二年四月確定在案，上開
    事實均堪認定。
五、按「銀行接受無償存款，其與存戶間，乃屬金錢寄託關係，寄託為金錢時，推定
    受寄人無返還原物之義務，僅須返還同一數額，又受寄人僅須返還同一數額者，
    寄託物之利益及危險，於該物交付時移轉於受寄人，為民法第六百零三條第一項
    及第二項所明定，故存款倘確係被第三人所冒領，則受損害者乃銀行，存款戶對
    於銀行仍非不得行使寄託物返還請求權，不能謂其權利已受侵害，而認銀行及其
    職員應對被上訴人負損害賠償責任。」又「金融機關與客戶間之乙種活期存款契
    約，具有消費寄託之性質，客戶得隨時請求返還寄託物，上訴人係金融機關，就
    客戶具領存款，究以何種方法判別印章之真偽，為其內部處理業務之問題，縱令
    金融機關之職員，以肉眼判別印章之真偽，並無過失，然存款為第三人偽刻印章
    所冒領，銀行僅得對該冒領人為損害賠償之請求，要不得以第三人冒領之事由，
    主張對於存戶已生清償之效力。」最高法院五十五年台上字第三○一八號、五十
    七年台上字第二九六五號判例分別著有明文。查本件周宗瀚領款所憑之取款憑條
    十五紙上所蓋被上訴人名義之印文，係由周宗瀚偽刻被上訴人印章所為，則縱上
    訴人之職員判別印章之真偽並無過失，亦難認對被上訴人已生清償之效力。
六、上訴人雖抗辯：被上訴人於上訴人儲蓄部開立乙種活期存款戶，與金融機關之間
    固然發生概括之寄託意思合致而有消費寄託關係。但此所謂「概括之寄託意思合
    致」，應僅限於寄託人基於寄託意思而自行或指示第三人移轉寄託物及金錢與受
    寄人。故倘若寄託人並無寄託意思而係因偶發事件或他人之犯罪而將金錢存入寄
    託人帳戶，因並無寄託意思，當然不屬於寄託物，從而受寄人自無返還該非屬寄
    託物之金錢與寄託人。而系爭款項係周宗瀚基於執行日盛證券公司營業員業務之
    際而盜賣客戶股票，將盜賣所得款項存入被上訴人上開活期存款帳戶，並非被上
    訴人自行或指示周宗瀚存入，則系爭款項既非基於被上訴人之寄託意思存入，即
    非被上訴人所有之寄託物，且被上訴人為台中精機公司之人頭戶，並非上開款項
    之實際所有人，而上開款項亦係周宗瀚逾越代理權之範圍，盜賣被上訴人名義之
    股票，被上訴人又不承認周宗瀚盜賣股票之行為，盜賣股票之效力自不歸屬於被
    上訴人本人，被上訴人自無從取得盜賣股票之價金，被上訴人當不會有上開款項
    之存款債權。再系爭款項為周宗瀚犯罪所得之物，係為贓物，標的不合法，寄託
    契約根本不生效力，故被上訴人請求上訴人給付系爭款項，洵屬無據云云。然查
    ：
  (一)被上訴人之上開帳戶係被上訴人為在日盛證券公司買賣股票劃撥股票款項之用，
    依上訴人與日盛證券公司所訂劃撥交割合約：有價證券之買賣委託人於日盛證券
    公司出賣股票所得價款，應由日盛證券公司具備相關單據送交上訴人辦理劃撥交
    割作業，逕行將所得價款撥入委託人為劃撥交割款項於上訴人所開立之帳戶內，
    是兩造間應自始即有將被上訴人出售股票所得之價款，逕行轉入上開帳戶，成為
    被上訴人所有存款之概括寄託意思表示合致。因此凡是以被上訴人名義出售股票
    之所得款項，均應存入被上訴人之帳戶內，並不限於有得被上訴人同意所出售股
    票之所得款項，則存入被上訴人帳戶內之款項，均在被上訴人概括寄託意思表示
    之範圍內，系爭款項雖係周宗瀚賣被上訴人之股票所得，但周宗瀚於賣時仍
    係以被上訴人名義為之，被上訴人僅不同意周宗瀚賣股票之行為，對周宗瀚
    賣股票所得之款項，依約逕行轉入被上訴人之帳戶內，仍與被上訴人之本意並不
    違背，是存入被上訴人帳戶內之款項應屬於兩造間之概括寄託意思範圍內，自屬
    被上訴人之寄託物。況金融機關所需審核者，乃所提領之金額是否正確，提領之
    程序是否符合內部作業程序，至資金是否由存戶自行或受其指示匯入，倘非因金
    融機關之計算錯誤，縱使係他人意思表示錯誤而匯入，亦屬存戶與第三人間另有
    所請求之問題，金融機關對此並無實質審查權，否則不啻加重金融機關之審核責
    任，使金融人員由形式作業審核變成實質審查，勢造成金融體系之混亂，因此不
    允許金融人員於存戶領款時得審核其存款之來源，並可以此為由拒絕存戶提領，
    是存入被上訴人帳戶內之款項是否基於被上訴人之意思或指示第三人存入，及其
    來源是否合法，是否因偶發事件或他人犯罪而將金錢存入寄託人之帳戶，均非金
    融機關所得過問。上訴人所辯系爭款項係周宗瀚賣股票所得款項，非被上訴人
    自行或指示周宗瀚存入，非基於被上訴人之寄託意思存入，即非被上訴人所有之
    寄託物云云，即無可採。
  (二)又兩造為上開消費寄託契約之當事人，則凡以被上訴人名義在該帳戶內所為之存
    、提款，應均為該契約效力所及，兩造均應受其拘束，至於開設帳戶之目的為何
    ？該款實際上是否為被上訴人所有？均非所問。且存入金融機關帳戶之款項，當
    屬該帳戶者所有，金融機關除依洗錢防制法第八條第一項所規定之發現疑似洗錢
    交易時，應確認客戶身分及留存交易紀錄憑証，並應向指定之機構申報之情形外
    ，並無權過問係何人存入及存入時有無寄託意思，且本件與洗錢之情形有間，又
    如有洗錢之嫌金融機關亦不得對存戶拒絕清償，僅得依上開程序申報指定機構而
    已。系爭款項既係以被上訴人之名義存入其設立於上訴人銀行之帳戶內，縱被上
    訴人係台中精機公司之人頭戶，非上開款項之實際所有人；或上開款項係周宗瀚
    無權代理被上訴人出賣股票所得，效力不及於被上訴人，被上訴人無從取得該款
    項，均屬被上訴人與台中精機公司及周宗瀚間內部之關係，與上訴人無涉，非上
    訴人所得抗辯。
  (三)再所謂「贓物」係指他人因侵害財產權犯罪所得之物，為免第三人之收受、搬運
    、寄藏、故買或牙保等行為，致被害人請求返還或回復損害困難，刑法乃設處罰
    之規定，若非他人財產犯罪所得之物，或被害人並無請求返還或回復之權利或必
    要時，則不得稱之為贓物。系爭存款債權雖係由周宗瀚盜賣被上訴人之股票所得
    ，然就被上訴人言，其為被害人，且上開所得已逕存入被上訴人帳戶內，屬被上
    訴人之存款債權，被上訴人自無須請求返還或回復，則依前開說明，盜賣所得之
    價金對被上訴人言並非贓物，是以，上訴人所辯標的為贓物，不合法，寄託契約
    不生效力云云，亦屬無據。
  (四)周宗瀚賣股票所得之款項存入被賣者即被上訴人帳戶內，即屬被上訴人所有
    ，周宗瀚即無法以其名義自上訴人處提領被上訴人帳戶內之款項，此正是周宗瀚
    偽造被上訴人印章假冒被上訴人之名義提領之原因所在，若被上訴人帳戶內之款
    項非屬被上訴人所有，周宗瀚何須以被上訴人名義提領？而周宗瀚賣股票所得
    存入被上訴人帳戶內，即屬被上訴人所有，上訴人銀行並無審核權不得拒絕被上
    訴人之提領，此乃保障金融交易安全所必要，並無鼓勵違法之可言，亦未與法條
    規範之目的相違背，上訴人抗辯從法益之平衡考量，系爭款項應非屬被上訴人所
    有云云，自無足採。
七、上訴人另主張：被上訴人於上訴人所設之帳戶為通儲帳戶，存摺上留有開戶原始
    印鑑之印文，被上訴人竟交付存摺委託周宗瀚代辦匯款業務，甚可能於平日即將
    存摺交由周宗瀚保管，又隨便以股票代號即台中精機公司之代碼「1508」為其取
    款之密碼，致日盛證券公司之營業員周宗瀚有機可乘，在盜賣被上訴人股票後，
    進而取得被上訴人之銀行存摺，以正確之提款密碼，並依存摺上所留之開戶原始
    印鑑之印文偽刻以肉眼幾不能辨明的印鑑章前來提取如系爭金額之款項，是被上
    訴人保管存摺及提款密碼顯有過失，且與周宗瀚盜領存款之行為結合，均和上訴
    人所受之損害有相當因果關係，被上訴人應與周宗瀚負共同侵權行為損害賠償之
    責。再者，保管存摺及密碼乃是消費寄託之附隨義務，被上訴人之未履行此義務
    ，有害及交易安全並致上訴人受有損害，被上訴人亦應負不完全給付之損害賠償
    之責。從而，上訴人對被上訴人之損害賠償請求權與被上訴人之寄託物返還請求
    權，兩者給付種類相同，且均屆清償期，是依民法第三百三十四條，自得主張抵
    銷云云。被上訴人則指稱：本件係因上訴人未仔細核對取款憑條之印文與被上訴
    人留存於存摺之開戶原始印鑑章是否相符，即驟然准許周宗瀚冒領被上訴人帳戶
    內之存款，就此冒領對上訴人造成之損害，係第三人之不法行為，非被上訴人之
    不法行為，況被上訴人並未委託周宗瀚保管存摺，周宗瀚之所以持有真正之存摺
    及知悉密碼，並非被上訴人交付及告知，被上訴人亦無保管存摺及取款密碼之責
    ，被上訴人對上訴人何有不法行為可言？若上訴人確能依規定仔細核對印鑑章是
    否相符，即不致有第三人冒領，不能僅因存摺真正及密碼無誤，即認第三人之領
    款係被上訴人對上訴人之侵權行為，是上訴人主張被上訴人應負侵權行為損害賠
    償責任，洵屬無據。至於，保管存摺及密碼是否為消費寄託之附隨義務，不僅無
    法律明文規定，兩造契約亦未約定，苟上訴人嚴加審核取款憑條之印章是否與印
    鑑章相符，即不致發生他人冒領，是被上訴人應無債務不履行可言。且領取存款
    時，付款人最重要在於核對取款憑條之印章是否與印鑑相符，與有無存摺無涉，
    此依上訴人所提代碼說明有「無摺連動」提款即明等語。經查：
  (一)上訴人主張被上訴人有將存摺委託周宗瀚保管一節，其雖提出本院八十九年度重
    訴字第三二號損害賠償案中之準備程序筆錄所載周宗瀚稱「我是利用客戶存摺放
    在我那裡保管，再利用此機會刻印章領款」為證，並由證人孫蕙臻於本院九十
    年五月二十五日準備程序時證稱：乙○○等三人（即被上訴人）之存摺是由周宗
    瀚交給伊的（見本院卷第一七四、一七五頁）。然周宗瀚於本院九十年三月三十
    日、五月二十六日準備程序時分別證稱：上訴人於日盛證券公司設有收付處，客
    戶買賣完股票如有需要匯款的客戶（筆錄誤為客戶買賣股票辦理匯款完後），存
    摺會放在收付處櫃臺的籃子裡，由上訴人之人員將籃子裡的存摺拿回銀行統一辦
    理手續，辦畢後再將存摺帶至日盛證券公司之收付處，並置於櫃檯邊的籃子內，
    由委託客戶取回。伊即是利用客戶取回前之空檔時間，偷取被上訴人之存摺盜領
    存款等語（見本院卷第一五六、一五七頁），及「（為何你另案說客戶存摺放在
    你那裡保管？）我沒那麼說。」、「（你怎會知道櫃臺上有被上訴人委託辦理匯
    款而交付之存摺？）平常櫃臺上就有上百本存摺，我為盜賣股票，才去尋找，因
    乙○○、丙○○、甲○○是我的客戶，我看到他們的存摺，我就拿走。」、「（
    櫃臺上為何會有他們的存摺？）他們賣出股票拿到錢後要匯出款項，就把存摺交
    給上訴人辦理，他們沒有委託我匯款。」等語（見本院卷第一七二、一七三頁）
    。再經本院調取台灣台中地方法院檢察署八十七年度偵字第四二五六號偽造文書
    案全卷，周宗瀚亦於台灣台中地方法院八十七年度訴字二一一三號偽造文書案八
    十八年七月十三日及八十八年九月三十日審理中分別供稱：「甲○○、乙○○、
    丙○○的存摺均放在櫃臺裡，我自行去拿的。」、「（如何拿到存摺？）平常他
    們（指本件被上訴人）的存摺都會（自己）去拿。我去拿存摺並未告訴他們，我
    拿存摺之目的是為了提領款項方便之用，他們各位沒有委託我替他們把存摺拿回
    來，存摺都放在銀行籃子裡。」等語（見一審刑事卷第二宗第五十六、九十頁）
    ，核與其於本院上開所述情節相符。台灣台中地方法院八十七年度訴字第二一一
    三號、本院八十八年度上訴字第二六○二號刑事判決均認定周宗瀚係利用甲○○
    、丙○○、乙○○買賣股票後將存摺置於上訴人銀行設於日盛證券公司內櫃臺上
    之機會拿取該三本存摺，台灣台中地方法院就周宗瀚此部分所為認構成竊罪，
    本院則以周宗瀚詐領存款後有將存摺放回，並無竊取存摺之不法所有意圖，認未
    觸犯竊罪，惟皆同認周宗瀚係未經被上訴人之同意，擅自拿取放在銀行櫃臺上
    之被上訴人存摺。至孫蕙臻係上訴人銀行之職員，其證言偏袒上訴人自屬難免，
    其所稱被上訴人之存摺是由周宗瀚交付乙節，即難採信。況孫蕙臻於本院九十年
    五月二十五日準備程序亦證稱：「（有無幫客戶匯款之情形？）還是有客戶委託
    的，不過是很熟的客戶才有。」（見本院卷第一七五頁），是上訴人確有無須營
    業員委託即可幫客戶代為辦理匯款之情事，被上訴人自行委由上訴人代為辦理匯
    款事宜即屬可能，周宗瀚於本院所稱未受被上訴人委託辦理匯款及保管存摺等語
    ，應可採信，足認被上訴人並無委託周宗瀚代為辦理匯款事宜，亦無委託周宗瀚
    代為保管存摺之情。
  (二)又周宗瀚證稱：「（為何會把存摺放在櫃臺籃子裡？）為了大家作業方便起見。
    因為有時辦好匯款已是股市下午休市時候，找不到客戶的人，營業員就把存摺放
    在籃子裡，第二天客戶就可自己拿走存摺。由台中商銀（即上訴人）拿走存摺為
    客戶辦理匯款手續是方便客戶；由台中商銀營業員將存摺放在台中商銀駐日盛證
    券公司收付處之籃子，是方便台中商銀。」（見本院卷第一五七頁）；孫蕙臻亦
    證稱：受委託代辦完匯款後之存摺就放在收付處櫃臺的籃子裡，因為匯款完後已
    是下午四點多，無法將存摺還給客戶，所以下班後就將存摺鎖在金庫裡（見本院
    卷第一七五、一七六頁）。足認之所以將存摺置放在上訴人駐日盛證券公司收付
    處櫃臺的籃子裡，是因為辦理完匯款業務，無法立即逐一將存摺還給委託代辦匯
    款之營業員或存戶，為方便上訴人起見，乃將存摺放於籃子裡，由客戶或營業員
    於上班時間自行前往收付處取回，雖按規定銀行行員是不可以保管存戶存摺，惟
    上訴人既已接受委託代為辦理匯款事宜，存戶將存摺交與上訴人之行員時，存
    摺存否之風險即非存戶所能掌控，上訴人即應負保管該存摺之義務，且應於辦理
    完匯款後確定存摺已交還予存戶時，始完全履行其保管存摺之義務，此與存戶親
    自持存摺前往銀行辦理各項事宜時，銀行於辦理期間應對存摺負有保管責任，同
    其道理。然證人周宗瀚於本院八十八年度上訴字第二六○二號偽造文書案八十八
    年十二月二十四日調查時供稱：「（存摺如何保管？）客戶存摺放在那裡沒有人
    管制。放在文書櫃上面，營業員可以拿，只要與銀行小姐熟的人就可以拿。」（
    見二審刑事卷第二十四頁背面），證人孫蕙臻亦證稱：上訴人並未控管營業員到
    籃子裡找存摺（見本院卷第一七六頁），顯見上訴人確有未善盡保管受委託代為
    辦理匯款之存戶存摺之義務。本件上訴人既係受被上訴人之委託代為辦理匯款業
    務，則自被上訴人交付存摺起至取回存摺止，應由上訴人負保管存摺之義務，故
    被上訴人之存摺置放於收付處時為周宗瀚擅自取走，應係上訴人未盡其保管之義
    務，而非被上訴人未盡保管自己存摺之義務，被上訴人自無任何過失可言。
  (三)再證人周宗瀚於本院另證稱：「被上訴人三人都是台中精機的員工，不知他們是
    否是人頭戶？戶頭裡的股票都是台中精機的股票，通常是台中精機財務部的人在
    使用，為操作方便，就以台中精機在股票市場上的代碼「一五○八」為密碼，所
    有台中精機操作的股票都以一五０八為密碼，以區別是否是公司操作之股票，所
    以我就知道被上訴人之密碼。」（見本院卷第九十九、一五六頁），則周宗瀚之
    所以知悉被上訴人之提款密碼，乃因猜測被上訴人可能是台中精機公司之人頭戶
    ，進而猜知被上訴人之提款密碼，並非被上訴人將密碼洩漏與周宗瀚知悉，難謂
    被上訴人有未妥善保管提款密碼義務之情事。而被上訴人以台中精機公司之代碼
    為提款密碼，純係為圖自己之方便，有權選擇任何號碼為其提款密碼，不能以提
    款密碼為周宗瀚所猜出，即令被上訴人對上訴人負責。
  (四)且按客戶領取存款時，付款人最重要在於核對取款憑條上之印章是否與留存印鑑
    之印文相符，有無存摺及取款密碼並非必要，此由周宗瀚以張月雀名義於八十七
    年一月十二日提領二百八十萬元時，未提出張月雀之存摺，亦未在取款憑條載明
    提款密碼，上訴人仍允許周宗瀚提款，嗣周宗瀚再謊報張月雀之存摺遺失，向上
    訴人請領新的存摺，再於八十七年一月十三、一月十五日冒領一百九十萬元、一
    百六十五萬元（見被上訴人所提出之八十七年一月十二日取款憑條及本院八十八
    年度上訴字第二六○二號判決書之事實欄），可以獲得證明。上訴人於另案台灣
    台中地方法院八十七年度重訴字第三○五號審理時亦具狀表明「張月雀八十七年
    一月十二日之第一筆取款係未憑存摺領款，依銀行作業程序，倘係同一分行客戶
    辦理轉帳至同一分行另一客戶之帳戶，不須持存摺即可辦理，亦不須於取款條上
    填寫密碼」等語（答辯狀附本院卷第一九七至二○二頁），顯然周宗瀚縱使未取
    得被上訴人之存摺及提款密碼，仍可順利冒領被上訴人帳戶內之存款。且周宗瀚
    之所以能冒領被上訴人帳戶內之存款，係上訴人銀行承辦人員未詳細核對取款憑
    條上之印文與被上訴人留存印鑑之印文是否相符，未發現兩者有差異，上訴人銀
    行之承辦人員若能發現印文不符，拒絕周宗瀚之領款，上訴人即不致受到損害，
    是並非周宗瀚取得被上訴人之存摺及猜知被上訴人之提款密碼，即可冒領被上訴
    人帳戶內之存款，是周宗瀚之取得被上訴人之存摺及提款密碼，亦難認與上訴人
    所受之損害有相當因果關係存在。
  (五)從而，被上訴人並無未妥善保管存摺及取款密碼之情事，對上訴人自無侵權行為
    或債務不履行之可言，上訴人主張被上訴人應對之負侵權行為或債務不履行之損
    害賠償責任，進而主張抵銷被上訴人對其之存款債權，洵屬無據。
八、被上訴人依消費寄託之法律關係，請求上訴人給付乙○○一千一百八十七萬九千
    零九十四元，及如附表一所示之各項金額自該附表所示領日期之日起按上訴人
    活期儲蓄存款利率計算之利息；給付丙○○、甲○○四百十三萬五千四百四十七
    元、三百七十三萬九千七百七十四元，及分別自八十七年一月十八日、八十六年
    十二月二十五日起按上訴人活期儲蓄存款利率計算之利息，尚無不合，應予准許
    。被上訴人再訴請確認對上訴人分別有一千一百八十七萬九千零九十四元、四百
    十三萬五千四百四十七元、三百七十三萬九千七百七十四元之寄託債權存在，惟
    按提起確認之訴，依民事訴訟法第二百四十七條之規定須有即受確認判決之法律
    上利益，而所謂即受確認判決之法律上利益，依最高法院二十七年上字第三一六
    號判例之意旨，須因法律關係之存否不明確，致原告在私法上地位有受侵害之危
    險，而此項危險得以對於被告之確認判決除去之者，始為存在。本件被上訴除請
    求上訴人給付如前揭本金及利息外，另以上訴人仍否認上開寄託債權存在，故有
    確認其寄託債權存在之必要，求為確認兩造間就上開寄託債權存在。惟被上訴人
    既已請求上訴人給付上開寄託債權之本金及利息，則其關此之請求乃屬給付之訴
    ，原已包括確認之性質，被上訴人自無再訴請確認上開寄託債權存在之必要，是
    被上訴人在私法上之地位雖有受侵害之危險，然並無須以其對於上訴人之確認判
    決除去之，揆諸前開判例意旨，被上訴人就此並無即受確認判決之法律上利益，
    從而其此部分之請求為無理由，應予駁回。
九、原審為上訴人敗訴之判決，上訴意旨指摘原判決不當，求予廢棄改判，就原判決
    確認被上訴人之寄託債權存在部分，原判決尚有未洽，此部分之上訴為有理由，
    原判決此部分應予廢棄，爰由本院改判如主文第二項所示，至就原判決命上訴人
    給付寄託債權本金及利息部分，原判決尚無違誤，此部分之上訴為無理由，應予
    駁回。至上訴人另陳明如其受有不利判決，願供擔保請准免予假執行乙節，因其
    在第一審已有此請求，原審判決亦有宣告其可供擔保免予假執行，是核無必要再
    為免為假執行之宣告，併此敘明。
十、據上論結，本件上訴為一部有理由，一部無理由，依民事訴訟法第四百四十九條
    第一項、第四百五十條、第七十九條但書，判決如主文。
中      華      民      國    九十      年      七      月      十      日
~B1民事第一庭審判長法  官  邱森樟
~B2                法  官  鄭金龍
~B3                法  官  陳蘇宗
右為正本係照原本作成。
兩造均得上訴。
如對本判決上訴，須於收受判決送達後二十日內向本院提出上訴書狀，其未表明上訴
理由者，應於提出上訴後二十日內向本院提出上訴理由書（須按他造人數附具繕本）
，並繳納送達用雙掛號郵票拾份（每份參拾肆元）。
上訴時應提出委任律師或具有律師資格之人之委任狀；委任有律師資格者，另應附具
律師及格證書及釋明委任人與受任人有民事訴訟法第四百六十六條之一第一項但書或
第二項（詳附註）所定關係之釋明文書影本。
~B                書記官  吳麗慧
中      華      民      國    九十      年      七      月     十三     日
附註：
民事訴訟法第四百六十六條之一（第一項、第二項）
對於第二審判決上訴，上訴人應委任律師為訴訟代理人。但上訴人或其法定代理人具
有律師資格者，不在此限。
上訴人之配偶、三親等內之血親、二親等內之姻親，或上訴人為法人、中央或地方機
關時，其所屬專任人員具有律師資格並經法院認為適當者，亦得為第三審訴訟代理人
。
                                                                        Ｙ


司法院資訊處製作；財團法人民間司法改革基金會備份。
